【裁判字號】    95,訴,876
【裁判日期】    951227
【裁判案由】    
【裁判全文】
臺灣基隆地方法院刑事判決               95年度訴字第876號
公  訴  人  臺灣基隆地方法院檢察署檢察官
被      告  乙○○
上列被告因違反毒品危害防制條例案件，經檢察官提起公訴（95
年度毒偵字第2103號）暨移送併案審理（95年度毒偵字第2137號
、第2211號），被告為有罪之陳述，本院合議庭裁定由受命法官
獨任以簡式審判程序進行審理，並判決如下：
    主  文
乙○○施用第一級毒品，累犯，處有期徒刑玖月。扣案之第一級
毒品海洛因（淨重零點零陸公克）併同難以析離之分裝袋壹只，
沒收銷燬之；空分裝袋壹只、塑膠吸管貳支，均沒收之。
    事  實
一、乙○○前因施用毒品案件，二度經觀察、勒戒後，均認無繼
    續施用毒品之傾向，由臺灣基隆地方法院檢察署檢察官各於
    民國88年5月10日、89年5月9日，以88年度偵字第1530、168
    2、2813號及89年度毒偵字第852號為不起訴處分確定，並先
    後於88年5月11日、89年5月19日執行完畢釋放。復因施用毒
    品案件，經送強制治（91年12月31日停止戒治付保護管束，
    嗣經撤銷停止戒治，於92年9月5日戒治期滿執行完畢），並
    由本院以91年度訴字第162號判決判處應執行有期徒刑10 月
    確定。再因施用毒品案件，由本院以92年度訴字第125 號判
    決判處有期徒刑7 月確定。上開二罪接續執行，於93年11月
    18日假釋出監，迨94年1月8日假釋期滿而未經撤銷假釋，其
    未執行之刑，以已執行論。
二、乙○○不思戒除毒癮，猶基於反覆持續施用第一級毒品海洛
    因之犯意，自95年8 月13日起，至同年11月中旬某日止，在
    其位於基隆市○○○街330巷1之1號8樓住處，以注射針筒施
    打或捲煙吸食等方式，多次施用第一級毒品海洛因，平均每
    日施用一次。嗣為警先後於：(一)95年8月16日晚間8時許，在
    基隆市○○路、月眉路口查獲，並當場扣得其所有預備供施
    用海洛因所用之塑膠吸管1支、空分裝袋1只（起訴書誤載為
    殘渣袋）；(二)95年10月13日下午3 時40分許，在基隆市○○
    路41巷2弄之路口查獲；(三)95年10月19日晚間9時20分許，在
    基隆市○○路80號前查獲，並扣得第一級毒品海洛因1包（
    淨重0.06公克）及其所有預備供施用海洛因所用之塑膠吸管
    1 支。經警三度採集其尿液送驗，結果均呈海洛因之嗎啡陽
    性反應，而悉上情。
三、案經基隆市警察局第二分局、第一分局分別報告臺灣基隆地
    方法院檢察署檢察官偵查起訴暨移送併案審理。
    理  由
壹、程序事項
    查本件被告乙○○所犯者非為死刑、無期徒刑、最輕本刑為
    3 年以上有期徒刑之罪或高等法院管轄第一審案件，其於準
    備程序進行中，先就被訴事實為有罪之陳述，經告知其簡式
    審判程序之旨，並聽取公訴人、被告之意見後，本院業已依
    刑事訴訟法第273條之1第1 項之規定，裁定由受命法官獨任
    以簡式審判程序進行本案之審理。
貳、實體事項
一、前揭事實業據被告於本院審理時坦承不諱，並有扣案之第一
    級毒品海洛因1包（淨重0.06公克）、空分裝袋1只及塑膠吸
    管2 支可憑。而被告為警查獲後所採集之尿液檢體，經送請
    檢驗，結果均呈海洛因之嗎啡陽性反應（由於海洛因在人體
    內會代謝成嗎啡，因此涉嫌海洛因之吸食者，係檢驗其尿液
    中之嗎啡反應），有昭信科技顧問股份有限公司95年9 月19
    日、95年11月2日、95年11月8日濫用藥物尿液檢體檢驗報告
    各1 紙附卷可稽，足見被告自白施用第一級毒品海洛因之情
    節，與事實相符，應可採信。又被告前因施用毒品案件，二
    度經觀察、勒戒後，均認無繼續施用毒品之傾向，由臺灣基
    隆地方法院檢察署檢察官各於88年5 月10日、89年5月9日，
    以88年度偵字第1530、1682、2813號及89年度毒偵字第852
    號為不起訴處分確定，並先後於88年5月11日、89年5月19日
    執行完畢釋放。復因施用毒品案件，經送強制治，於91年12
    月31日停止戒治付保護管束，嗣經撤銷停止戒治，於92年9
    月5 日戒治期滿執行完畢等情，亦有臺灣高等法院被告前案
    紀錄表、前揭不起訴處分書附卷足佐。綜上所陳，本案事證
    明確，被告於強制戒治執行完畢後，5 年以內再犯施用毒品
    之犯行，堪可認定，應依法論科。
二、論罪科刑：
    (一)查海洛因係毒品危害防制條例所列管之第一級毒品，此
        為該條例第2條第2項第1 款所明定；又犯毒品危害防制
        條例第10條施用毒品之罪者，檢察官應聲請法院裁定，
        令被告入勒戒處所觀察、勒戒，經觀察、勒戒後，無繼
        續施用毒品之傾向者，應即釋放，並由檢察官為不起訴
        處分，有繼續施用毒品之傾向者，則由檢察官先聲請法
        院裁定令入戒治處所施以強制戒治，俟強制戒治期滿，
        再行釋放，並由檢察官為不起訴處分；而依前開規定觀
        察勒戒或強制戒治執行完畢釋放後，5 年內再犯施用毒
        品之罪者，檢察官應依法追訴，毒品危害防制條例第20
        條第1項、第2項、第23條第2項分別定有明文。
    (二)又立法者針對特定刑罰規範之構成要件，已預設其本身
        係持續實行之複次行為，具備反覆、延續之行為特徵，
        故將之總括或擬制成一個構成要件之「集合犯」行為，
        因刑法評價上為構成要件之行為單數，應僅成立一罪。
        查毒品因具有成癮性、濫用性，故立法實務首重以刑事
        處遇方式戒斷行為人毒癮，若無法收其實效，始依法追
        訴處罰，故施用毒品本身具備反覆、延續之行為特徵，
        持續多次施用毒品始為此類犯罪之典型或常態，於刑法
        評價上，施用毒品應僅成立集合犯一罪。且自「刑事法
        若干犯罪行為態樣，本質上原具有反覆、延續實行之特
        徵，立法時既予特別歸類，定為犯罪構成要件之行為要
        素，則行為人基於概括之犯意，在密切接近之一定時、
        地持續實行之複次行為，倘依社會通念，於客觀上認為
        符合一個反覆、延續性之行為觀念者，於刑法評價上，
        即應僅成立一罪。學理上所稱『集合犯』之職業性、營
        業性或收集性等具有重複特質之犯罪均屬之，例如經營
        、從事業務、收集、販賣、製造、散布等行為概念者是
        （最高法院95年度臺上字第1079號判決意旨參照）」，
        亦可查悉我國終審機關採取相同立場。有關行為人多次
        施用毒品之犯罪，實務前均依修正前刑法第56條連續犯
        之規定論以一罪，並加重其刑，惟因上開連續犯規定業
        經修正刪除，並自95年7月1日施行，其中修正理由說明
        四並以：「至連續犯之規定廢除後，對於部分習慣犯，
        例如竊盜、吸毒等犯罪，是否會因適用數罪併罰而使刑
        罰過重產生不合理之現象一節，在實務運用上應可參考
        德、日等國之經驗，委由學界及實務以補充解釋之方式
        ，發展接續犯之概念，對於合乎接續犯或包括的一罪之
        情形，認為構成單一之犯罪，以限縮數罪併罰之範圍，
        用以解決上述問題」等語，本院基於前述施用毒品構成
        要件之反覆實行特徵，並考量連續犯規定業經刪除之法
        律實然面暨修正刪除之立法理由，認為行為人如基於反
        覆實行之犯意，在密切接近之一定時、地，持續實行單
        次或複次之施用毒品行為，應僅成立集合犯一罪。至個
        案中如有積極事證（例如先後施用毒品之時間差距甚遠
        、其間曾在監在押等）顯示行為人上開反覆實行之犯意
        有所中斷，其後之施用毒品行為因屬另行起意之行為，
        自應另論一罪，而與先前之施用毒品罪名併罰之，自不
        待言。
    (三)核被告於強制戒治執行完畢後，5 年以內再犯施用第一
        級毒品海洛因之行為，係犯毒品危害防制條例第10條第
        1 項之施用第一級毒品罪。被告持有第一級毒品海洛因
        之低度行為，應為施用毒品之高度行為所吸收，不另論
        罪。又被告先後數次施用第一級毒品海洛因之犯行，時
        間密切接近，顯係基於反覆持續實行之犯意，為集合犯
        ，應依上開(二)之說明論以一罪。檢察官雖僅就被告於95
        年8月16日晚間10時5分許採尿前回溯1 日內某時，施用
        海洛因一次之犯行提起公訴，然未起訴部分既與上開部
        分有如前所述集合犯之實質上一罪關係，自應為起訴效
        力所及，本院依法併予審理。查被告前曾受如事實欄所
        載有期徒刑之執行，此有臺灣高等法院被告前案紀錄表
        附卷可考，其於有期徒刑執行完畢後5 年以內，故意再
        犯本件最重本刑為有期徒刑以上之刑之罪，為累犯，應
        加重其刑。本院審酌被告犯罪之動機、吸食頻率、曾有
        施用毒品之前科仍不知戒除，惟犯罪後坦承犯行，且所
        犯之施用毒品犯行乃戕害自己身心健康，並未危及他人
        等一切情狀，量處如主文所示之刑。
    (四)扣案白粉（淨重0.06公克），屬毒品危害防制條例所明
        定列管之第一級毒品海洛因，此有法務部調查局95年11
        月19日調科壹字第09523038910 號鑑定書在卷可憑，應
        併同難以析離之分裝袋1 只，依毒品危害防制條例第18
        條第1 項前段之規定，宣告沒收銷燬之。扣案之空分裝
        袋1只（起訴書誤載為殘渣袋）、塑膠吸管2支，均為一
        般市售之物，雖非專供施用毒品之器具，此業據本院當
        庭勘驗無訛（95年12月13日審判筆錄參照），然屬被告
        所有預備供施打海洛因所用之物，業據被告供明無誤，
        爰依刑法第38條第1項第2款之規定宣告沒收。
據上論斷，應依刑事訴訟法第273條之1第1項、第299條第1 項前
段，毒品危害防制條例第10條第1項、第18條第1項前段，刑法第
11條前段、第47條第1項、第38條第1項第2款，判決如主文。
本案經檢察官甲○○到庭執行職務。
中    華    民    國    95    年    12    月    27    日
                  刑事第五庭法  官  楊皓清
以上正本證明與原本無異。
如不服本判決應於收受本判決後10日內向本院提出上訴書狀，其
未敘述上訴理由者，並得於提起上訴後10日內向本院補提理由書
狀（均須按他造當事人之人數附繕本。）「切勿逕送上級法院」
中    華    民    國    95    年    12    月    27    日
                            書記官  王月娥
附錄論罪法條：
毒品危害防制條例第10條第1項
施用第一級毒品者，處6月以上5年以下有期徒刑。


司法院資訊處製作；財團法人民間司法改革基金會備份。
